【裁判字號】    98,交聲,1178
【裁判日期】    990430
【裁判案由】    聲明異議
【裁判全文】
臺灣臺南地方法院交通事件裁定    98年度交聲字第1178號
移送機關    交通部公路總局嘉義區監理所麻豆監理站
異議人即
受處分人    甲○○
上列受處分人因違反道路交通管理處罰條例案件，對於交通部公
路總局嘉義區監理所麻豆監理站民國98年8月24日所為之裁決處
分（處分案號：麻監裁罰字第裁75-S00000000號），聲明異議，
本院裁定如下：
    主  文
異議駁回。
    理  由
一、原處分意旨略以：異議人即受處分人甲○○（下稱異議人）
    所有牌照號碼1227-JG號自用一般小客車，於民國（下同）
    98年3月2日20時35分，在台南市○○路○段158巷，因在禁止
    臨時停車處所停車，遭台南市警察局（下稱舉發機關）交通
    隊員警逕行製單舉發，嗣經交通部公路總局嘉義區監理所麻
    豆監理站（下稱移送機關）以其違規事證明確，依道路交通
    管理處罰條例第56條第1項第1款及違反道路交通管理事件統
    一裁罰基準表之規定，裁處罰鍰新台幣（下同）900元(罰鍰
    已於98年8月5日繳納）。
二、本件聲明異議意旨略以：
  (一)異議人所有自小客車，於上述時、地停放處之紅線，已斑駁
    不清，實易造成汽車駕駛人誤認，且該地亦有其他車輛停放
    ，卻未遭取締。
  (二)異議人所駕駛之車輛於98年3月2日遭拖吊後，異議人至台南
    市○○路拖吊車場取車時，除繳交拖吊費及保管費1,200元
    外，尚繳交罰款900元，因收費人員謊稱罰款之收據事後會
    由警方寄出，所以僅給異議人保管費及拖吊費之收據。不料
    ，事後異議人驗車時，才知有本件違規罰款未繳之事，異議
    人懷疑拖吊車場超收費用。
  (三)異議人事後於98年7月31日曾舉發同樣地點有車輛違規，但
    陳姓員警到場後卻稱看不見紅線，不取締，顯見本件之舉發
    不當。
  (四)為此，請求詳查此案，並處分相關人員，並賠償異議人拖吊
    費1,200元、保管費900元、二次罰款費900元、異議人從取
    締現場搭計程車至台南市○○路拖吊場取車費用210元、二
    次罰款之車資400元（若不是因為再次付罰款，無庸至監理
    站付款，車輛可在鄰近車廠驗車）、精神及時間上之損失10
    ,000元，合計13,610元，及交通隊長及取締員警應在市長面
    前向異議人道歉等語。
三、按道路交通安全規則第111條第1項第4款規定：「設有禁止
    臨時停車標誌、標線處所不得臨時停車。」而道路交通標誌
    標線號誌設置規則第149條第5款亦明文規定：「紅實線設於
    路側，用以禁止臨時停車。」，是路側之紅線禁止臨時停車
    甚明。又按汽車駕駛人停車時，在禁止臨時停車處所停車者
    ，處新台幣600元以上1,200元以下之罰鍰，道路交通管理處
    罰條例第56條第1項第1款定有明文。
四、經查：
  (一)移送機關指稱異議人所有牌照號碼1227-JG號自用一般小客
    車（下稱系爭車輛），於上揭時、地遭警舉發在禁止臨時停
    車處所停車，有台南市警察局98年3月2日南市警交字第S000
    00000號舉發違反道路交通管理事件通知單1份，及台南市警
    察局98年9月28日南市警交字第09850327540號函檢送違規錄
    影光碟1片及照片4幀在卷可稽，且異議人亦不否認有系爭車
    輛停放於路面紅線之情事，此部分事實當可認定。
  (二)異議人雖辯稱該停車地點之紅線不明顯，在夜晚情況下看不
    見云云，惟舉發機關於進行拖吊勤務前，就系爭車輛之具體
    違規情況有以科學儀器拍照採證，觀諸現場採證照片（見本
    院卷第84頁），違規地點該路段之路面紅線固有部分略呈斑
    駁脫落狀態，然其斑駁情形並不影響紅線之識別，此係道路
    上之標線因長期經車輛碾壓結果，一般駕駛人皆能知悉上開
    狀況，尚不致有所誤認。準此可知，本件停車地點之路面紅
    線上揭斑駁脫落之情形僅係紅線中之極小部分，及就該紅線
    整體觀之，根本不影響任何人判斷該處係禁止臨時停車區域
    之事實，故異議人辯稱該處紅線標線不清致一般駕駛人有誤
    認之虞云云，並不足採。
  (三)另異議人辯稱到處有人違規停放汽車，亦未見取締云云。惟
    據上所述，路邊之紅線依法本非供駕駛人臨時停車之處所，
    且按行政行為，應以誠實信用之方法為之，並應保護人民正
    當合理之信賴；行政行為，非有正當理由，不得為差別待遇
    ，行政程序法第8條、第6條分別定有明文，此即行政法上之
    誠實信用原則、信賴保護原則及平等原則。是基於事理本質
    ，相同事件固應為相同之處理，不得任意為差別之待遇；然
    在法治國家，遵守法規為每一國民之責任，自亦不得以他人
    違規行為尚未被取締，即執以為自己亦可以不遵守規定之適
    法理由，否則即曲解平等原則之真義，亦即人民不得主張「
    不法之平等」，故行政機關若怠於行使權限，致使人民因個
    案違法狀態未排除而獲得利益時，該利益並非法律所應保護
    之利益，因此其他人民不能要求行政機關比照該違法案例授
    予利益。故縱異議人指摘有其他車輛違規停放，未見取締乙
    節屬實，然與其是否觸犯道路交通管理條例第56條第1項第1
    款之規定無涉，並不能據為其免責之依據，異議人以前情置
    辯，自不可採。從而，本件事證明確，異議人之違規行為堪
    以認定。
  (四)至於異議人以其98年7月31日向警察機關告發其他車輛在同
    一地點有違規停放車輛之情形，惟到場處理陳姓員警卻告知
    看不見紅線，不取締，顯見本件舉發有誤云云，然本件違規
    行為係發生在98年3月2日，距離98年7月31日，已有相當之
    時日，縱異議人上開所稱98年7月31日曾告發違規案件一節
    屬實，然該地點所繪製之紅線，於相距4月餘，顏色是否仍
    然相同，已非無疑；且異議人不得主張不法之平等，已如前
    述；因此，自難以此為異議人有利之認定。
  (五)另外，異議人迭稱至拖吊場取車時已繳過罰鍰900元，事後
    又至監理站再繳納罰鍰一次，拖吊場有超收罰鍰之情事云云
    。惟查，依據台南市處理妨害交通車輛自治條例第8條之規
    定，小型汽車移置費用每次每輛新台幣1,000元、保管費用
    每日每輛新台幣200元，上述費用不包括道路交通管理處罰
    條例第56條第1項之罰鍰，有台南市警察局99年1月6日南市
    警交字第0995001460號函檢送系爭車輛之繳款收據1紙附卷
    可稽；又本院通知異議人提出其至拖吊場領車時，已繳納過
    本件罰鍰之證據資料以供本院參酌，異議人僅泛稱當時拖吊
    場人員僅開立移置費及保管費收據，未開立本件罰鍰收據云
    云，並未提出任何事證以實其說，因此，異議人所述與一般
    車輛遭拖吊時，拖吊場不代收罰鍰之處理方式不同，又無事
    證足資證明其所述為真，本院亦難為其有利之認定。
  (六)異議人於上開時、地有為本件違規行為，已如前述，且要相
    關處理人員負賠償責任或道歉等請求，並非本院辦理交通聲
    明異議案件之權責範圍，如異議人認仍有請求賠償及道歉之
    必要，請另循合法之救濟途徑為之，附此敘明。
五、綜上所述，異議人有在禁止臨時停車處所停車之違規行為，
    既堪認定，則移送機關依道路交通管理處罰條例第56條第1
    項第1款之規定，裁處異議人罰鍰900元，並無違誤；從而，
    異議人之異議為無理由，應予駁回。
六、據上論斷，應依道路交通管理處罰條例第87條第2項、道路
    交通案件處理辦法第19條，裁定如主文。
中    華    民    國    99    年    4     月    30    日
                     交通法庭   法  官   陳淑勤
以上正本證明與原本無異。
如不服本裁定，應於送達後5日內，向本院提出抗告狀。
                                書記官   謝國欽
中    華    民    國    99    年    4     月    30    日

司法院資訊處製作；財團法人民間司法改革基金會備份。
